【裁判字號】    98,交上易,1370
【裁判日期】    981013
【裁判案由】    過失致死
【裁判全文】
臺灣高等法院臺中分院刑事判決      98年度交上易字第1370號
上  訴  人  臺灣臺中地方法院檢察署檢察官
上  訴  人
即  被  告  乙○○
上列上訴人因過失致死案件，不服臺灣臺中地方法院98年度交易
字第43號中華民國98年7月20日第一審判決（起訴案號：臺灣臺
中地方法院檢察署97年度偵字第27073號），提起上訴，本院判
決如下：
    主  文
上訴駁回。
    事  實
一、乙○○於民國97年11月17日22時許，在臺中縣大里市飲用啤
    酒後，於同日23時25分許，駕駛車牌號碼1006-ND號自小客
    車沿國光路由南向北往復興路方向行駛，於同日23時56分許
    ，行經臺中市○區○○路與信義南街之設有行車管制號誌之
    交岔路口時，原應注意減速慢行及車前狀況，作隨時停車之
    準備或其他必要之安全措施，而依當時天候晴，光線為夜間
    、有照明，柏油路面乾燥、無缺陷，亦無障礙物及視距良好
    ，並無不能注意之情形，竟疏未注意及此；適有黃旭德（其
    於76年8月24日考領重型機車駕駛執照，但於95年6月13日因
    違規罰鍰未繳，受「易處逕註」駕駛執照之處分）於飲酒後
    ，駕騎車牌號碼OBG-032號重型機車，沿信義南街由西向東
    往正義街方向行駛，並違規闖紅燈進入上開交岔路口，乙○
    ○所駕駛自小客車之左前車身因而與黃旭德駕騎機車之車頭
    發生碰撞，黃旭德倒地後，受有頭部外傷致顱內出血，經送
    醫急救，延至97年11月18日凌晨1時49分死亡。乙○○於肇
    事後，尚未遭有偵查犯罪職權之公務員發覺前，向前往現場
    處理之臺中市警察局第三分局交通分隊警員丙○○自首並接
    受裁判。乙○○肇事後，經警測得其呼氣酒精濃度為0.05mg
    /l；黃旭德於送醫急救時，所測得之血液酒精濃度為64.6mg
    /dl，換算為呼氣酒精濃度為0.307mg/l（該2人涉犯刑法第
    185條之3醉態駕車公共危險罪嫌，均經檢察官另為不起訴處
    分）。
二、案經臺灣臺中地方法院檢察署檢察官自動檢舉簽分偵查起訴
    。
    理  由
一、按現行刑事訴訟法為保障被告之反對詰問權，排除具有虛偽
    危險性之傳聞證據，以求實體真實之發見，於該法第159條
    第1項明定被告以外之人於審判外之言詞或書面陳述，除法
    律有規定者外，不得作為證據。又被告以外之人於審判外之
    陳述，雖不符前4條之規定（即刑事訴訟法第159條之1至同
    條之4），而經當事人於審判程序同意作為證據，法院審酌
    該言詞陳述或書面陳述作成時之情況，認為適當者，亦得為
    證據；當事人、代理人或辯護人於法院調查證據時，知有第
    159條第1項不得為證據之情形，而未於言詞辯論終結前聲明
    異議者，視為有前項之同意，刑事訴訟法第159條之5定有明
    文。本件檢察官、被告並未就本判決以下所引用之被告以外
    之人於審判外所為之言詞或書面陳述等證據資料之證據能力
    有所爭執，且迄於本院言詞辯論終結前均未聲明異議，應視
    為同意卷內證據均得作為證據，本院審酌上述各項證據之取
    得或作成，並無不法或不當之情形，認以之為本案之證據為
    適當，故應認有證據能力，合先敘明。
二、訊據上訴人即被告（以下稱被告）乙○○於本院固坦承於上
    開時地，駕駛上揭自小客車與被害人黃旭德所騎乘之上開機
    車相撞，致該被害人受傷，送醫後不治死亡之事實，惟否認
    其有何過失致死犯行，並辯稱被害人黃旭德酒醉駕車，貿然
    闖越紅燈，致其猝不及防，無從閃避，是伊實無法預見而無
    從注意防範云云。然查，上開犯罪事實，業據被告於原審坦
    白承認，核與證人彭純枝於警詢時所言（參見臺中市警察局
    交通事故談話紀錄表）及檢察官偵訊時所言相符，復有證人
    即警員丙○○於本院之結證（見本院卷第38頁）暨國光路與
    信義南街口、學府路與信義南街口之三支監視器畫面翻拍照
    片，及道路交通事故現場圖、道路交通事故調查報告表(一)、
    (二)、交通事故現場照片、臺中市警察局第三分局處理相驗案
    件初步調查報告暨報驗書、乙○○之呼氣酒精濃度測定單、
    行政院衛生署臺中醫院出具之黃旭德血液酒精濃度檢驗單、
    法醫參考病歷摘要、臺灣臺中地方法院檢察署勘（相）驗筆
    錄、相驗屍體證明書、檢驗報告書等在卷可資佐證，足認被
    告自白與事實相符。按汽車行駛時，駕駛人應注意車前狀況
    ，並隨時採取必要之安全措施，道路交通安全規則第94條第
    3項定有明文。又交岔路口為車輛往來頻繁之處，極易發生
    意外事故，是汽車行經交岔路口時，駕駛人應注意減速慢行
    ，做隨時停車之準備，以防止危險之發生。本件車禍發生之
    地點為交岔路口，被告駕車行經該路口，縱其行駛方向之號
    誌為綠燈，其仍應注意車前之路況為交岔路口，而減速慢行
    ，作隨時停車之準備或其他必要之安全措施，以防止任何意
    外危險之發生。而依被告所駕駛之自小客車於車禍現場留有
    右後輪煞車痕26.2公尺、左後輪煞車痕21.2公尺，且係自路
    中央斜向右側路邊，此有上開道路交通事故現場圖可參，足
    見，本件車禍發生前，被告駕駛汽車行經上開交岔路口，並
    未注意車前之路況為交岔路口，減速慢行，並作隨時停車之
    準備或其他必要之安全措施，以致無法及時煞車，避免被害
    人黃旭德闖紅燈前來之撞擊，甚至於二車相撞後，被告所駕
    駛之車猶斜向右邊路旁，滑行一段距離後始煞住。準此，被
    告顯難謂無過失。被告全歸咎被害人酒醉駕車闖紅燈急駛而
    撞及伊車，而辯稱伊實無法防範云云，並無可採。另關於被
    害人黃旭德之重型機車駕駛執照業受「易處逕註」駕駛執照
    之處分，及有違規闖紅燈，而就本件車禍事故發生與有重大
    過失等事實，有交通部公路總局臺中區監理所臺中監理站函
    ，及證人彭純枝於警詢、偵訊之證述、證人丙○○於本院之
    證述暨國光路與信義南街口、學府路與信義南街口之三支監
    視器翻拍照片等資料足以為憑。因闖紅燈行為嚴重違反路權
    規定，故就本件車禍之發生，被害人黃旭德應負較大責任，
    惟被告既有過失，亦無解於其刑責之成立。綜上所述，足認
    被告於本院否認其有過失致死犯行，無非卸責之詞，要不可
    採。本案事證明確，被告上開過失致死之犯行，洵堪認定，
    應依法論科。
三、核被告所為，係犯刑法第276條第1項之過失致死罪。被告在
    犯罪未被發覺前，向該管公務員自首而受裁判，此有臺中市
    ○○○道路交通事故肇事人自首情形紀錄表在卷可考，符合
    自首規定，應依刑法第62條前段規定減輕其刑。原審認被告
    罪證明確，而依上述規定論罪，復爰審酌被告未能注意行車
    安全而肇事，其未注意車前狀況之過失程度應較違規闖紅燈
    之被害人為輕，及犯後坦認犯行，雖未能與被害人之家屬達
    成民事和解，惟亦已賠償支付新臺幣（下同）20萬元喪葬費
    用，死者家屬另有領得150萬元強制汽車責任保險金等一切
    情狀，量處被告有期徒刑三月，並諭知易科罰金之折算標準
    。核其認事用法，並無違誤，量刑亦屬妥適。檢察官上訴意
    旨謂被告犯行造成被害人黃旭德死亡，惟被告迄未與被害人
    家屬和解，並賠償損害，原判決未審酌及此，致量刑失輕云
    云，指摘原判決不當。本院審酌被害人黃德旭酒後騎乘機車
    闖紅燈為本件車禍之肇事主因，被告之過失程度尚輕，雖未
    與被害人達成和解，惟已給付喪葬費20萬元，且被害人家屬
    已領取150萬元保險金，對被害人家屬非無任任補償，被告
    亦將面對代位求償問題，是原判決審酌及此，而量處被告上
    開刑度，核無違罪刑不相當原則。是檢察官之上訴，為無理
    由，應予駁回。而被告上訴，否認罪行，亦無理由，應予駁
    回。
據上論結，應依刑事訴訟法第368條，判決如主文。
本案經檢察官甲○○到庭執行職務。
中    華    民    國    98    年    10    月    13    日
            刑事第四庭    審判長法  官  洪  耀  宗
                                法  官  劉  登  俊
                                法  官  許  文  碩
以上正本證明與原本無異。
不得上訴。
                                書記官  郭  蕙  瑜
中    華    民    國    98    年    10    月    13    日


司法院資訊處製作；財團法人民間司法改革基金會備份。
